【裁判字號】    90,訴,642
【裁判日期】    901130
【裁判案由】    竊盜等
【裁判全文】
臺灣臺南地方法院刑事判決
    公  訴  人  臺灣台南地方法院檢察署檢察官
    被      告  甲○○
    指定辯護人  本院公設辯護人  乙○○
右列被告因竊盜等案件，經檢察官提起公訴（八十九年度偵字第一五九二號），本院
判決如左：
    主  文
甲○○意圖供行使之用，而偽造有價證券，處有期徒刑伍年。偽造之付款人為高雄市
小港區農會、發票人為戊○、發票日為民國八十三年十月五日、面額為新台幣陸拾伍
萬柒仟元、票號為0000000號之支票壹張沒收。
    事  實
一、甲○○原在戊○所經營位而於高雄市○○區○○路四八六號電器行擔任外務員之
    工作（現已離職），其於民國（下同）八十三年六月三十日某時，利用戊○及戊○之妻均外出辦事而電器行內僅其一人看管之機會，見戊○所有而付款人為高雄
    市小港區農會、票號為0000000號之空白支票之有價證券一張（以下簡稱
    系爭支票）及戊○之印章一枚均放置在抽屜內，竟基於供行使之用及為自己不法
    所有之意圖，先盜蓋上開印章於系爭支票之發票人欄內，予以偽造後，再竊取系
    爭支票，後於某日，在某地，在系爭支票上記載發票日為八十三年十月五日、面
    額為六十五萬七千元，並在背面背書（但嗣又塗銷背書）後，郵寄交付丁○○（
    另由臺灣嘉義地方法院審理）使用，以抵充欠款，嗣經丁○○提示，但因系爭支
    票已被戊○通知掛失止付而遭退票。
二、案經高雄市政府警察局小港分局報請台灣高雄地方法院檢察署呈請台灣高等法院
    檢察署令轉臺灣台南地方法院檢察署檢察官偵查起訴。
    理  由
一、訊據被告甲○○否認有右揭偽造有價證券及竊盜之犯行，辯稱：八十三年六月三
    十日其友人丙○○去戊○之電器行找其，因其當時係通緝犯而冒名在戊○之電器
    行內工作，其唯恐丙○○之揭發，故先行離去，後來丙○○持系爭支票找其，請
    其背書，其背書後向高雄市小港區農會查詢得知系爭支票已被掛失止付，故其即
    塗銷背書，但丙○○仍將系爭支票寄交丁○○使用，其遂通知丁○○切勿提示，
    系爭支票應係丙○○偽造及竊取的，其並未竊取，且系爭支票所載之日期及金額
    均非其所書寫，故其亦未偽造等語。
二、經查：
（一）被告甲○○於偵查時，供稱：「‧‧‧朋友欠我錢，我約朋友到戊○處還我錢
      ，我沒有告訴朋友以假名在戊○處工作，怕他揭發，我就先走了，支票應該是
      朋友丙○○偷的‧‧‧」等語（參閱八十九年十二月十三日訊問筆錄），惟被
      告未能提出丙○○之住址及其他相關資料以供本院查證其所言是否屬，則是否
      確有丙○○此人？尚屬有疑。縱真有此人，但若被告真約丙○○至被害人戊○
      處還被告錢，何以被告尚未取得款項，即先行離去？又若被告真唯恐丙○○揭
      發被告係通緝犯而以假名工作？則何以會約丙○○至被害人戊○處還錢？又丙○○既係被告友人，豈有揭發被告係通緝犯而以假名工作之必要？又若系爭支
      票真係丙○○竊取的，而發票人欄內又蓋有被害人戊○之印章，何以被告對系
      爭支票之來源是否正當未表示質疑而仍背書？又若真係丙○○自己要使用系爭
      支票，何以被告願背書？被告所言，在在均與常情有違，故應認丙○○並未於
      八十三年六月三十日至被害人戊○處找被告，更未竊取系爭支票。
（二）於警訊時，被害人戊○指稱：「是甲○○偷竊該支票的，沒錯，當時我出去一
      下，馬上就回來，所以抽屜未鎖，而當時甲○○在場看店。」等語（參閱八十
      三年十二月二十七日調查筆錄），嗣於本院審理時，被害人戊○又指稱：「沒
      有（親眼看見甲○○竊取）支票‧‧‧因為支票遺失的第二天，被告就自動離
      職，所以我懷疑支票是被告拿的。」等語（參閱九十年六月二十日訊問筆錄）
      ，而證人丁○○亦證稱：「有看過（系爭支票），這張支票是被告寄給我的，
      不是當面交給我的，因為他欠我的錢，他寄給我時，支票上的印章和金額都已
      經寫好了。」、「（系爭支票）那是甲○○交給我的，因為他欠我錢，是他拿
      我的錢說要去買貨，後來沒有買，錢沒有還我‧‧‧」、「我不認識洪順中，
      支票是被告寄給我的」等語（分別參閱九十年六月二十日、九十年十一月十二
      日訊問筆錄）。被害人戊○、證人丁○○與被告間均無怨隙，衡情均應無設詞
      誣陷被告之必要，應認渠等指證之詞均應可信。再參諸被告曾在系爭支票上背
      書，足見被告曾持有過系爭支票，而系爭支票又係被告於八十三年六月三十日
      ，單獨一人在被害人戊○之電器行內看管時而遭竊，且遭竊後被告旋即不告而
      別。若被告真未竊取系爭支票，何不向被害人戊○表明辭意後，再行離去，顯
      係作賊心虛所致。故應認係被告偽造及竊取系爭支票後，寄交證人丁○○使用
      ，以抵付欠款無疑。
（三）雖證人丁○○曾於警訊及本院審理時，亦均曾證稱：系爭支票可能係丙○○寄
      給其的等語，但證人丁○○亦曾證稱：其不認識丙○○，係因甲○○為介紹人
      ，故將買貨之款項均入甲○○之帳戶中，且係甲○○先打電話給其，表示要
      寄支票給其，後來就收到系爭支票等語，既然證人丁○○並不認識丙○○，而
      係被告以丙○○之名，而受領證人丁○○交付之貨款，則當未買貨而須返還貨
      款時，自應由被告返還才是，故認應係由被告將系爭支票寄交證人丁○○使用
      較符合常情，而證人丁○○所證稱系爭支票可能係丙○○寄給其的等語，應係
      其亦不知被告與丙○○間之關係所致，故不得執此而認系爭支票係丙○○所寄
      的。又被告所言其於系爭支票背書後又塗銷背書，且亦曾以電話通知證人丁○○表示系爭支票已被掛失止付而切勿提示一節縱屬不虛，但此亦僅係被告於背
      書後，唯恐負背書人之責任，故塗銷背書，且其事後獲知系爭支票已被掛失止
      付，為免其不法犯行被揭發，故打電話勸阻證人丁○○證提領而已。又簽發支
      票不以發票人親自親書寫票載內容為必要，本可委任他人書寫，故不論系爭支
      票內日期及金額部分是否被告親自書寫，僅須發票人簽章欄內「戊○」之印章
      係被告親自或委任他人所蓋的，被告均不能卸免偽造系爭支票之罪責，故本院
      認無將系爭支票送請鑑定之必要。
三、綜上所述，被告所辯，無非係卸責之詞，應不足採。此外，復有系爭支票及票據
    掛失止付通知書等各一張可稽，被告犯行應予認定。
四、核被告所為，係犯刑法第二百零一條第一項偽造有價證券罪及第三百二十條第一
    項竊盜罪。又被告盜用印章之行為係偽造有價證券之部分行為，而被告行使偽造
    有價證券之輕度行為應為偽造有價證券之重度行為所吸收，故均不另論罪，僅論
    偽造有價證券罪。又被告所犯上開二罪間有方法結果之牽連關係，應從一重之刑
    法第二百零一條第一項偽造有價證券罪處斷。爰審酌被告犯罪之動機、目的、手
    段、所生危害、犯罪後否認犯行，態度不佳，且曾犯竊盜、侵占、詐欺、偽造有
    價證券等多項罪名，有其前科紀錄一份可佐，足見素行不良等一切情狀，量處如
    主文所示之刑，以資懲儆。又系爭支票係偽造之有價證券，不問屬於犯人與否，
    均沒收之。
據上論斷，應依刑事訴訟法第二百九十九條第一項前段，刑法第三百二十條第一項、
第二百零一條第一項、第五十五條後段、第二百零五條，罰金罰鍰提高標準條例第一
條前段，判決如主文。
中    華    民    國      九十      年      十一      月      三十      日
                                臺灣臺南地方法院刑事第五庭
                                    法  官  彭  振  湘
右正本證明與原本無異。
如不服本判決，應於判決送達後十日內，向本院提出上訴狀（須附繕本）。
                                    書記官  汪  姿  秀
中    華    民    國      九十      年      十一      月      三十      日
附錄本案論罪科刑法條全文：
刑法第三百二十條第一項：
意圖為自己或第三人不法之所有，而竊取他人之動產者，為竊盜罪，處五年以下有期
徒刑、拘役或五百元以下罰金。
刑法第二百零一條第一項：
意圖供行使之用，而偽造、變造公債票、公司股票或其他有價證券者，處三年以上十
年以下有期徒刑，得併科三千元以下罰金。


司法院資訊處製作；財團法人民間司法改革基金會備份。
